高雄高等行政法院簡易判決
　　　　　　　　　　　　　94年度簡字第00290號
原　　　告　弘光投資有限公司
代　表　人　甲○○○
訴訟代理人　黃秋火會計師
被　　　告　財政部高雄市國稅局
代　表　人　邱政茂　局長
上列當事人間因營利事業所得稅事件，原告不服財政部中華民國
94年8月22日台財訴字第09400323930號訴願決定，提起行政訴訟
。本院判決如下：
　　主  文
原告之訴駁回。
訴訟費用由原告負擔。
　　事實及理由
一、緣原告91年度營利事業所得稅結算申報，原列報營業收入新
    台幣（下同）9,725,863元，營業費用661,500元、利息收入
    23,416元、其他收入359,000元，課稅所得額虧損279,084元
    ，經被告初查以原告係屬以買賣有價證券為專業之營利事業
    ，乃依財政部民國（下同）83年2月8日台財稅第831582472
    號函釋意旨，核定其所列報之營業收入9,725,863元係投資
    收益，應分攤營業費用637,952元，並列為課稅所得額加項
    ，核定課稅所得額為358,868元。原告不服，申請復查，未
    獲變更，提起訴願，亦遭決定駁回，遂提起本件行政訴訟。
二、原告起訴意旨略以：（一）我國兩稅合一制係採設算扣抵法
    ，並非股利免稅法：我國兩稅合一對轉投資股利收入係採「
    設算扣抵制」，已明白揭示於立法理由，並非「股利免稅法
    」，被告亦一再主張我國以採行全部設算扣抵法最為適宜，
    至於設算扣抵之主要內容並明示「國內法人股東獲配之股利
    淨額不計入所得額課稅，其為公司組織者，股利所含之可扣
    抵稅額應計入該公司之股東可扣抵稅額帳戶餘額．．．」。
    是以，我國兩稅合一對國內公司間轉投資之股利（投資收益
    ）係採「股利設算扣抵法」，並非「股利免稅法」，原處分
    及訴願決定誤認轉投資股利係採「股利免稅法」，致其法律
    推論及適用顯有錯誤。（二）按股利免稅法仍相當於對股利
    所得採分離課稅，原處分及訴願決定若認我國對轉投資收益
    係採「股利免稅法」，則應比照短期票券利息收入分離課稅
    方式，核實認列其相關之營業費用及利息支出：按「股利所
    得免稅法因僅對公司之盈餘課稅，對股利所得免稅，相當於
    對股利所得之分離課稅，．．．且股利所得免稅對股利實際
    上係採股利分離課稅方式。」為被告於可行方案評估分析中
    一再強調。是以，我國公司間轉投資收益（股利所得），原
    處分及訴願決定若認屬「股利免稅法」，則其既屬分離課稅
    所得（因分離課稅實質上亦屬應稅所得，只是直接採扣繳方
    式分離課稅，以資簡便；所得稅法第24條第2項暨其立法理
    由參照），自非「實質免稅」之所得，則其相關之營業費用
    及利息支出自應准核實認列，並無作為課稅所得額加項之餘
    地。（三）財政部台財稅第831582472號函釋係舊制（獨立
    課稅制）下之函釋，於新制（兩稅合一）已無存在及援用之
    餘地：財政部83台財稅第831582472號函釋，係就獨立課稅
    制下所為之函釋，惟我國自民國87年1月1日起已修法改採兩
    稅合一制（或稱合併課稅制），即採法人擬制說，故轉投資
    收益於舊制（獨立課稅制）所衍生之費用分攤原則與規定，
    於新制（兩稅合一）已無存在及援用之餘地。該函釋縱經釋
    字第493號解釋為與憲法尚無牴觸，但其法令適用環境已因
    稅制更迭而無所附麗，若仍強加諸於稅法新制（兩稅合一制
    ），實屬無稽。（四）兩稅合一制立法將轉投資收益不計入
    所得額課稅，係以犧牲可扣抵稅額扣抵應納稅額或辦理退稅
    之權利為交換條件，顯然並非屬免稅所得性質，依公平原則
    及實質課稅原則，其相關之營業費用及利息支出，自應准核
    實認列，殊無作為課稅所得額加項之法理：按「依公平原則
    ，屬應稅所得部份，其相關營業費用及利息支出，應在該課
    稅範圍內准予列支；屬免稅所得部份，其相關營業費用及利
    息支出，應配合自其免稅所得項下減除。」為司法院釋字第
    493號解釋理由所揭櫫。又我國兩稅合一制立法時，為防杜
    公司間利用空頭控股公司規劃轉投資收益而獲扣抵稅額之退
    稅，爰將所得稅法第42條修正為「轉投資收益不計入所得額
    課稅」，但其前手之可扣抵稅額亦不可用以扣抵應納稅額或
    辦理退稅（直接計入股東可扣抵稅額帳戶內）。由此種權利
    交換之法理觀之，可知「轉投資收益不計入所得額課稅」之
    權利，係以放棄「可扣抵稅額扣抵應納稅額或辦理退稅」權
    利作為交換之對價，則「轉投資收益不計入所得額課稅」並
    非「實質免稅」，極為顯然。依此，此項「轉投資收益」既
    非屬免稅所得（實質上轉投資收益核屬應稅所得，而以前手
    可扣抵稅額負擔其應納稅額），則依前揭司法院釋字第493
    號解釋公平原則之意旨，其相關之營業費用及利息支出，自
    應准核實認列。再者，依司法院釋字第420號解釋所闡釋「
    衡酌經濟上之意義及實質課稅之公平原則為之」之實質課稅
    原則，系爭轉投資收益修正前（即69年修正）同法條之立法
    理由「為計算簡便計，爰參酌其他國家辦法，將免計所得稅
    之投資收益改為百分之80，其餘投資收益之百分之20則計入
    所得額課稅，此後轉投資有關之各項費用，則悉數准予列支
    ，以簡化所得稅之核計方法。」，於87年修正之立法理由則
    強調「在兩稅合一之計算扣抵制下，營利事業取自轉投資事
    業之投資收益不計入所得額，（其可扣抵稅額）自應計入其
    股東可扣抵稅額帳戶餘額」。就此法條演變過程可知，兩稅
    合一制後轉投資收益應納之所得稅實質上已由前手之可扣抵
    稅額承擔，且其稅負更重於修正前之百分之20計入所得額課
    稅；蓋舊制以轉投資收益百分之20計入課稅，適用稅率百分
    之25，有效稅負比率僅為轉投資收益之百分之5；但兩稅合
    一制施行後，其前手可扣抵稅額理論上約為轉投資收益總額
    百分之25至百分之35（視其是否加徵未分配盈餘百分之10而
    定），此項可扣抵稅額用以抵付投資收益之應納稅額，故實
    質有效稅負比率高達百分之25至35，故兩稅合一制後轉投資
    收益實質上並非免稅所得（形式上雖不計入所得額課稅，但
    實質上係全部屬於應稅所得），依前揭司法院釋字第493號
    解釋之意旨，其相關之營業費用及利息支出自應核實認列，
    殊無作為課稅所得額加項之法理。（五）所得稅法第42條既
    規定股利淨額不計入所得額課稅，其不計入所得額係以「股
    利淨額」為標的，且為確定概念，不同於同法第4條之1「證
    券交易所得」之不確定概念，自無所得稅法第24條第1項暨
    成本與收入配合原則之適用餘地，原處分及訴願決定均誤解
    法律結構，洵無可採：按「營利事業所得之計算，以其本年
    度收入總額減除各項成本費用、損失及稅捐後之純益額為所
    得額。」為所得稅法第24條第1項所明定，而其所稱所得額
    自隨其收入、成本與費用等因素而異動，故學理上始有收入
    與成本配合原則，以求其公平合理。另所得稅法第4條之1停
    止課徵所得稅之對象為「證券交易所得」，爰應援用同法第
    24 條第1項「所得額」之計算概念暨收入與成本配合原則，
    並衍生財政部83年台財稅第831582472號函及司法院釋字第
    493 號解釋之緣由，惟此均用以確定「所得額」之故也。反
    觀同法第42條其不計入所得額課稅，既已明定為「股利淨額
    」而非「股利所得」，則屬已確定概念，自無同法第24條「
    所得額」計算適用之餘地，亦無收入與成本配合原則之爭議
    ，更無援引財政部83年台財稅第831582472號函暨司法院釋
    字第493號解釋之餘地。爰請求判決訴願決定及原處分均撤
    銷等語。
三、被告則以：（一）按「營利事業所得之計算，以其本年度收
    入總額減除各項成本費用、損失及稅捐後之純益額為所得額
    。」「公司組織之營利事業，因投資於國內其他營利事業，
    所獲配之股利淨額或盈餘淨額，不計入所得額課稅，其可扣
    抵稅額，應依第66條之3規定，計入其股東可扣抵稅額帳戶
    餘額。」分別為所得稅法第24條第1項及第42條第1項前段所
    明定。次按「以有價證券買賣為專業之營利事業，其營業費
    用及借款利息，除可合理明確歸屬者得個別歸屬認列外，應
    按核定有價證券出售收入、投資收益、債券利息收入及其他
    營業收入比例，計算有價證券出售部分應分攤之費用及利息
    ，自有價證券出售收入項下減除。」「公司組織之營利事業
    ，投資國內其他營利事業所獲配之投資收益，依所得稅法第
    42條第1項規定，不計入所得額課稅者，其營業費用及利息
    支出，應按下列規定計算分攤，自該投資收益項下減除，不
    得在課稅所得項下減除。．．．二、以有價證券買賣為專業
    之營利事業，其營業費用及利息支出，除可直接合理明確歸
    屬者，得個別歸屬認列外，應依照本部83年2月8日台財稅第
    831582472號函規定之比例，計算分攤之。．．．四、本令
    發布日前未核課確定之案件，有其適用；已核課確定之案件
    ，不予變更。」分別為財政部83年2月8日台財稅第83158247
    2號函及92年8月29日台財稅字第0920455298號令所明釋。（
    二）經查，原告係以有價證券買賣為專業之營利事業，本年
    度營利事業所得稅結算申報，列報營業收入9,725,863元、
    營業費用661,500元、利息收入23,416元、其他收入359,000
    元、調整項目－不計入所得額課稅之投資收益9,725,863元
    及課稅所得額虧損279,084元，被告以所列報之營業收入9,
    725,863 元係投資收益，屬依所得稅法第42條第1項規定取
    得之股利淨額，乃自營業收入項下核減，並自調整項目下轉
    出，另並按投資收益佔各項收入（投資收益9,725,863元＋
    其他收入359,000元＝10,084,863元）之比例，計算分攤營
    業費用為637,952元（661,500元×9,725,863元÷10,084,86
    3元），列為課稅所得額加項，核定課稅所得額為358,868元
    （23,416元＋359,000元－661,500元＋637,952元＝358,868
    元），揆諸首揭規定，洵無不合。（三）至原告主張股利收
    入非實質免稅，「股利淨額」無收入與成本配合原則之適用
    ，故投資收益不應分攤營業費用乙節，按86年12月30日修正
    公布前之所得稅法第42條規定：「公司組織之營利事業，投
    資於國內其他非受免徵營利事業所得稅待遇之股份有限公司
    組織者，其投資收益之80﹪，免予計入所得額課稅。」其立
    法理由為：「公司投資於國內其他非受免徵營利事業所得稅
    待遇之股份有限公司組織者，其投資收益免予計入所得額課
    稅。此項規定，目的原在避免投資收益之重複課稅。惟此種
    轉投資收益既已免計入所得額課稅，則有關投資之利息支出
    及管理費用，暨因該項投資收益所繳納之營業稅及印花稅等
    費用，即不應在計算營利事業所得稅時減除，方屬合理。惟
    為計算簡便計，爰參照其他國家辦法，將免計入所得稅之投
    資收益改為80﹪，其餘投資收益之20﹪則計入所得額課稅。
    此後，轉投資有關之各項費用，則悉數准予列支，以簡化所
    得稅之核計方法。」，嗣為實施兩稅合一，該條文於86年12
    月30日修正公布，其第1項規定：「公司組織之營利事業，
    因投資於國內其他營利事業，所獲配之股利淨額或盈餘淨額
    ，不計入所得額課稅，其可扣抵稅額，應依第66條之3規定
    ，計入其股東可扣抵稅額帳戶餘額。」其立法理由為：「在
    兩稅合一之設算扣抵制下，營利事業取自轉投資事業之投資
    收益，不計入投資事業之所得額課稅，．．．自應計入其股
    東可扣抵稅額帳戶餘額，俟盈餘分配予個人股東時，由個人
    股東併計其綜合所得總額課稅並予以扣抵，．．．又獨立課
    稅制下為減輕投資收益重複課稅所採行之80％免稅規定，已
    無存在之必要，爰以修正第1項。．．．」。故兩稅合一實
    施後，轉投資收益已廢除80％免稅規定，全數免予計入所得
    課稅，應可確認股利收入為免稅所得，自應分攤營業費用及
    利息費用，是原告主張股利收入非實質免稅，應係對法令有
    所誤解。另司法院釋字第493號解釋：「營利事業所得之計
    算，以其本年度收入總額減除各項成本費用、損失及稅捐後
    之純益額為所得額，為所得稅法第24條第1項所明定。．．
    ．公司投資收益部分，依69年12月30日修正公布之所得稅法
    第42條，公司組織之營利事業，投資於國內其他非受免徵營
    利事業所得稅待遇之股份有限公司組織者，其中80％免予計
    入所得額課稅；則其相關成本費用，按諸收入與成本費用配
    合之上揭法律規定意旨及公平原則，自亦不得歸由其他應稅
    之收入項下減除。」依其意旨，股利收入既已修法全數不計
    入所得額課稅，自應分攤營業費用及利息費用，並作為課稅
    所得額加項；否則，該股利收入不計入所得額課稅，相關費
    用又得列為應稅所得之減項，顯然雙重受惠，有失前開稅法
    之立法意旨，是原告主張股利淨額不適用收入與成本費用配
    合原則，亦係對法令有所誤解，被告參照首揭財政部函釋，
    將投資收益分攤營業費用及利息支出，以期正確計算課稅所
    得，並無違誤，是原告所訴無足採據。爰請求判決駁回原告
    之訴。
四、按「營利事業所得之計算，以其本年度收入總額減除各項成
    本費用、損失及稅捐後之純益額為所得額。」、「公司組織
    之營利事業，因投資於國內其他營利事業，所獲配之股利淨
    額或盈餘淨額，不計入所得額課稅，其可扣抵稅額，應依第
    66條之3規定，計入其股東可扣抵稅額帳戶餘額。」分別為
    所得稅法第24條第1項及第42條第1項所明定。又「主旨：核
    釋營利事業於證券交易所得停止課徵所得稅期間從事有價證
    券買賣，其營業費用及利息支出之分攤原則。說明：．．．
    三、以有價證券買賣為專業之營利事業，其營業費用及借款
    利息，除可合理明確歸屬者得個別歸屬認列外，應按核定有
    價證券出售收入、投資收益、債券利息收入及其他營業收入
    比例，計算有價證券出售部分應分攤之費用及利息，自有價
    證券出售收入項下減除。」則經財政部83年2月8日台財稅第
    831582472號函釋甚明；另「營利事業所得之計算，係以其
    本年度收入總額減除各項成本費用、損失及稅捐後之純益額
    為所得額，為所得稅法第24條第1項所明定。依所得稅法第4
    條之1前段規定，自中華民國79年1月1日起，證券交易所得
    停止課徵所得稅；公司投資收益部分，依69年12月30日修正
    公布之所得稅法第42條，公司組織之營利事業，投資於國內
    其他非受免徵營利事業所得稅待遇之股份有限公司組織者，
    其中百分之80免予計入所得額課稅；則其相關成本費用，按
    諸收入與成本費用配合之上揭法律規定意旨及公平原則，自
    亦不得歸由其他應稅之收入項下減除。至應稅收入及免稅收
    入應分攤之相關成本費用，除可直接合理明確歸屬者得個別
    歸屬，應自有價證券出售收入項下減除外，因投資收益及證
    券交易收入源自同一投入成本，難以投入成本比例作為分攤
    基準。財政部83年2月8日台財稅字第831582472號函說明三
    ，採以收入比例作為分攤基準之計算方式，符合上開法條規
    定意旨，與憲法尚無牴觸。」亦經司法院釋字第493號解釋
    在案。上述財政部83年2月8日台財稅字第831582472號函釋
    既經司法院釋字第493號解釋，與憲法尚無牴觸在案，爰予
    援用。
五、本件原告91年度營利事業所得稅結算申報，原列報營業收入
    9,725,863元，營業費用661,500元、利息收入23,416元、其
    他收入359,000元，全年所得額9,446,779元，課稅所得額為
    虧損279,084元，經被告初查以原告係屬以買賣有價證券為
    專業之營利事業，乃依財政部83年2月8日台財稅第83158247
    2號函釋意旨，核定其所列報之營業收入9, 725,863元係投
    資收益，屬依所得稅法第42條第1項規定取得之股利淨額，
    乃自營業收入項下核減，並自調整項目下轉出，另並按投資
    收益佔各項收入（投資收益9,725,863元＋其他收入359,000
    元＝10,084,863元）之比例，計算分攤營業費用為637,952
    元（661,500元×9,725,863元÷10,084,863元），列為課稅
    所得額加項，核定課稅所得額為358,868元（23,416元＋359
    ,000 元－661,500元＋637,952元）等情，業經兩造分別陳
    明在卷，復有原告91年度營利事業所得稅結算申報書、被告
    91年度營利事業所得稅結算申報核定通知書等文件附原處分
    卷可稽，自堪認定。而原告係以：我國兩稅合一對股利課稅
    係採設算扣抵法，並非股利免稅法，故公司轉投資收益並非
    實質免稅，其應分攤之營業費用及利息支出，依司法院釋字
    第420號解釋之公平原則及實質課稅原則應准在課稅所得額
    項下核實認列，被告將其列為課稅所得額之加項，顯係誤解
    兩稅合一租稅結構；公司轉投資股利淨額不計入所得額課稅
    ，但其可扣抵稅額亦不可用以扣抵應納稅額或辦理退稅，公
    司轉投資之股利所得非實質免稅，則其應負擔營業費用及利
    息支出，自應准在課稅所得項下列支；且所得稅法第42條既
    規定股利淨額不計入所得額課稅，其不計入所得額係以「股
    利淨額」為標的，為確定概念，不同於同法第4條之1「證券
    交易所得」之不確定概念，自無所得稅法第24條第1項暨成
    本與收入配合原則之適用餘地等語，資為爭執。
六、經查，原告為以投資為專業之營利事業，出售有價證券獲取
    投資收益為其主要營業活動，此有期末存貨明細表、91年度
    營利事業所得稅結算查核簽證申報查核報告書等原本附原處
    分卷為憑，足見原告係屬專業投資有價證券之公司。又所得
    稅法第42條係規定：「公司組織之營利事業，因投資於國內
    其他營利事業，所獲配之股利淨額或盈餘淨額，不計入所得
    額課稅，．．．。」自此條文文義觀之，其僅謂股利淨額「
    不計入所得額課稅」，而所謂不計入所得額課稅，指所得或
    收入不必依所得稅法第24條第1項規定列入收入總額減除各
    項成本費用、損失及稅捐後之純益額為所得額課稅，但並未
    排除股利淨額亦應為利息支出及營業費用之分擔；而同法第
    24條第1項復規定：「營利事業所得之計算，以其本年度收
    入總額減除各項成本費用、損失及稅捐後之純益額為所得額
    。」可知，收入與成本費用配合原則於上述所得稅法第42條
    規定亦應適用之；況以投資為專業之公司，其經營有價證券
    投資業務產生之營業收入計有二種，一為有價證券未出售前
    因持有而獲配股息、紅利所得投資收益，一為因出售有價證
    券而產生之證券交易收入。然營利事業轉投資其他營利事業
    ，在其投資流程之循環中，其中需為「投資決策作成」、「
    買入公司股票」及「處分被投資公司」等行為，故轉投資循
    環自會發生管理決策成本、借款利息及持有公司股票期間管
    理費用等費用支出，是以投資為專業之營利事業，因投資其
    他營利事業而獲配之股利，其股利收入當有其所必需之費用
    ；然因個別成本費用與各個轉投資環節間缺乏明確可辨認之
    歸屬方式，甚至與公司其他營業收入間之關係亦難明確歸屬
    ，而上述財政部83年2月8日台財稅字第831582472號函釋所
    闡明按收入比例計算營業費用之分攤公式，即本於收入與成
    本費用配合原則，解決此費用難以明確歸屬之問題；而套用
    此分攤公式核算結果，因原告係屬專業投資公司，故依財政
    部頒訂之營利事業所得稅申報書格式，其列報方式雖應將此
    投資收益歸屬營業收入項目，而減除此項目應分擔之營業費
    用額後，其金額即屬不計入所得額之金額，並列於申報書58
    欄位，同時列為未分配盈餘加項；亦即自申報書形式上觀之
    ，投資收益不計入所得額之金額，並非所得稅法第42條所稱
    之股利淨額全部，而是扣除應分擔營業費用後之金額，然此
    乃收入分攤費用之當然結果，況自此核算方式之實質面觀之
    ，因依上開所述，所得稅法第42條所稱之股利淨額即投資收
    益亦有其必需之營業費用，而本於收入與成本配合原則，此
    等費用即不應歸由其他收入分擔之，是於列報其他應稅收入
    之費用時即應扣除應歸由「不計入所得額之投資收益」所應
    分擔之費用，即得於應稅收入項下減除之費用即相對減少，
    故此種核算方式其表現之意義，應僅是得於應稅收入項下扣
    除之費用減少，至於系爭投資收益則實質上仍係全數均未計
    入當年度課稅所得額中作為計算當年度營利事業所得稅之基
    準，而與所得稅法第42條關於不計入所得額課稅之規定符合
    。再者，我國兩稅合一制主要是在消除重複課稅之現象，在
    個人股東方面應將股利總額合併其他國內所得合併申報課稅
    ，股利所得所含之稅額可扣抵其應納稅額；至國內法人股東
    獲配之股利淨額不計入所得額課稅，其為公司組織者，股利
    所含之扣抵稅額則計入該公司之股東可扣抵稅額帳戶餘額，
    此觀所得稅法第3條之1及第42條規定自明。蓋公司如採與個
    人股東同樣之方式，亦即公司間轉投資收益全數併計投資公
    司課稅所得額中課徵公司所得稅，然所獲股利中所含之扣抵
    稅額，得用以扣抵其應納公司所得稅額；則當投資公司如無
    其他課稅所得額甚或虧損時，則該投資公司所獲轉投資收益
    中所含之可扣抵稅額即可成為退稅款（參見顏慶章著「租稅
    法」，頁260）。為避免公司間利用空頭控股公司規劃轉投
    資收益而獲扣抵稅額之退稅，故所得稅法第42條第1項對於
    公司即採異於個人股東之計算方式，亦即公司間轉投資收益
    全數免計入課稅所得額中課徵公司所得稅，故其所獲股利中
    所含扣抵稅額，當非由公司用以扣抵其應納公司稅額，而是
    計入該公司之股東可扣抵稅額帳戶餘額。換言之，就該公司
    個人股東而言，最終仍須課稅，祇是以扣抵方式避免重複課
    稅；然就公司而言，其轉投資收益則為免稅性質，殆無疑義
    。原告訴稱所得稅法第42條第1項係以「轉投資收益不計入
    所得額課稅」之權利，作為放棄「可扣抵稅額扣抵應納稅額
    或辦理退稅」權利之對價，故公司之轉投資收益非屬免稅所
    得云云，顯有誤解法令真意，殊非可取。
七、次按所得稅法第42條規定，於87年1月1日兩稅合一新制實施
    前曾有兩次修正；其52年之原條文為：「公司組織之營利事
    業，投資於國內其他非受免徵營利事業所得稅待遇之股份有
    限公司組織者，其投資收益免予計入所得額課稅。」嗣於69
    年12月30日修改為：「公司組織之營利事業，投資於國內其
    他非受免徵營利事業所得稅待遇之股份有限公司組織者，其
    投資收益之百分之80，免予計入所得額課稅。」其修正理由
    則為：「本條規定，目的原在避免投資之重複課稅，惟此種
    轉投資收益既已免計入所得額課稅，則有關投資之利息支出
    及管理費用，暨因該項投資收益所繳納之營業稅及印花稅費
    用，即不應在計算營利事業所得稅時減除，方屬合理，惟為
    計算簡便計，參照其他國家辦法，將免計入所得之投資收益
    改為百分之80，其餘投資收益百分之20則計入所得額課稅。
    此後轉投資有關之各項費用，則悉數准予列支，以簡化所得
    稅之核計方法。」後因實施兩稅合一制，所得稅法第42 條
    第1項乃又修正為：「公司組織之營利事業，因投資於國內
    其他營利事業，所獲配之股利淨額或盈餘淨額，不計入所得
    額課稅，其可扣抵稅額，應依第66條之3規定，計入其股東
    可扣抵稅額帳戶餘額。」而其修正理由則為：「在兩稅合一
    之設算扣抵制下，營利事業取自轉投資事業之投資收益，不
    計入投資事業之所得額課稅，僅在最終被投資事業階段課徵
    一次營利事業所得稅。又獨立課稅制下為減輕轉投資收益重
    複課稅所採行之百分之80免稅之規定，已無存在必要，爰予
    修正第1項。」自上述所得稅法第42條規定修正之沿革及理
    由觀之，可知52年之原條文，其規定全部之投資收益均免計
    入所得額課稅，目的即在於避免營利事業所得稅重複課徵，
    故以「投資於國內其他非受免徵營利事業所得稅待遇」為免
    予計入所得額課稅之要件，然該項轉投資收益亦當分擔有關
    之各項費用，而於免計入所得額項下減除，不得列為該公司
    應稅收入之費用，故嗣後方有「為分擔費用計算簡便計」，
    而於69年修正為免計入所得之投資收益為百分之80，其餘投
    資收益百分之20則計入所得額課稅，而轉投資有關之各項費
    用，則悉數准予列支；自此更可明確得知，不論在立法政策
    上，轉投資收益是屬「免予計入所得額課稅」或「百分之80
    免予計入所得額課稅」或「不計入所得額課稅」，本於收入
    與成本費用配合原則，其本質上均應分擔有關之各項費用。
八、又查，因所得稅法第42條規定於69年修正時，證券交易所得
    尚未停徵，而屬應稅所得，因此投資收益有關之各項費用若
    超過當年投資收益之百分之20，亦准予列支，而作為應稅所
    得之減項，若投資收益有關之各項費用少於當年投資收益之
    百分之20的收益，因其他轉投資之各項費用，亦悉數准予列
    支，自無轉投資循環期間支出分攤之問題。然而，自所得稅
    法第4條之1增訂「自中華民國79年1月1日起，證券交易所得
    停止課徵所得稅，證券交易損失亦不得自所得額中減除。」
    後，轉投資循環期間支出分攤之問題乃再度浮現，即投資收
    益及證券交易收入源自同一投入成本，然證券交易所得係停
    止課徵所得稅，而投資收益百分之20則為應稅收入，加以按
    諸收入與成本費用配合及公平原則，應稅收入及免稅收入均
    應分攤之相關成本費用，故財政部乃頒訂83年2月8日台財稅
    字第831582472號函釋，按收入比例作為分攤基準之計算公
    式。又因69年修正之所得稅法第42條所以規定投資收益百分
    之20為應稅收入，即是參照其他國家辦法，為簡便計算投資
    收益應分攤之費用數額，而為之設計；換言之，此立法設計
    即認投資收益之費用為其收益之百分之20，故以投資收益之
    百分之20作為應稅收入，而因投資收益產生之各項費用則悉
    數准予列支，是另免予計入所得額課稅之百分之80之投資收
    益，即不生再分擔費用之問題；是於上述財政部83年2月8日
    台財稅字第831582472號函釋之費用分攤公式中，僅以投資
    收益之百分之20列為應稅收入項下分攤費用，至另百分之80
    投資收益即不再列入該公式中之免稅部分分攤費用之緣由，
    而非謂依此公式，則規定為免（不）計入所得額課稅之投資
    收益，即不應列入此費用分攤公式中計算費用之分攤。又因
    依此分攤公式，若投資收益有關之各項費用少於投資收益之
    百分之20，則差額部分將有營利事業所得稅重複課稅現象，
    故為落實「營利所得」只課徵一次稅捐之原則，87年1月1日
    起實施之兩稅合一制，將所得稅法第42條修正為投資收益全
    額不計入所得額課稅，但收入與成本費用配合原則，並不因
    兩稅合一制之實施而有例外，是上述財政部關於營業費用及
    利息支出之分攤公式，就兩稅合一制實施後之投資收益費用
    分攤，自仍有其適用。原告所稱財政部台財稅第831582472
    號函釋，已無存在及援用之餘地，並原告獲配之股利淨額並
    無所得稅法第24條第1項及成本與收入配合原則之適用云云
    ，自不足採。
九、綜上所述，原告之主張均無可採。被告依財政部83年2月8日
    台財稅字第831582472號函釋意旨，核定原告投資收益應分
    攤之營業費用637,952元，並列為課稅所得額之加項，核定
    課稅所得額為358,868元，並無違誤，訴願決定予以維持，
    亦無不合；原告起訴意旨求為撤銷，為無理由，應予駁回，
    並不經言詞辯論為之。又本件事證已臻明確，兩造其餘主張
    及攻擊防禦方法，對本件判決結果不生影響，無逐一論述必
    要，併此明。
十、據上論結，本件原告之訴為無理由，依行政訴訟法第233條
    第1項、第236條、第195條第1項後段、第98條第3項前段，
    判決如主文。
中　　華　　民　　國　　94　　年　  11　　月　 21  　 日
                        第二庭法  官   簡慧娟
以上正本係照原本作成。
如不服本判決，應於送達後20日內，向本院提出上訴狀並表明上
訴理由，如於本判決宣示後送達前提起上訴者，應於判決送達後
20日內補提上訴理由書（須按他造當事人人數附繕本）。
提起上訴應預繳送達用雙掛號郵票7份（每份34元）。
中　　華　　民　　國　　94　　年　  11　　月　 21  　 日
　　　　　　　　　　　　　　　書記官   楊曜嘉
附註:
行政訴訟法第235條（第1項、第2項）:
對於適用簡易程序之裁判提起上訴或抗告，須經最高行政法院之
許可。
前項許可，以訴訟事件所涉及之法律見解具有原則性者為限。
